臺灣苗栗地方法院民事裁定　　　　　　　 94年度聲字第174號
聲　請　人　甲○○
　　　　　　　　　　　　號
相　對　人　乙○○
　　　　　　　　　　　　號
上列當事人間聲請返還擔保金事件，本院裁定如下：
    主  文
聲請駁回。
聲請程序費用由聲請人負擔。
    理  由
一、本件聲請意旨略以：聲請人與相對人間因假扣押事件，前遵
    本院91年度裁全字第1303號民事裁定，為擔保假扣押執行，
    曾提供新臺幣（下同）33,000元為擔保金，並以本院91年度
    存字第81 5號擔保提存事件提存後，聲請本院91年度執全字
    第726 號假扣押強制執行查封相對人之財產在案。茲因聲請
    人業取得本院93年度票字第299 號本票裁定確定，應供擔保
    之原因已消滅，自得請求返還擔保金云云，並提出本院91年
    度存字第815 號提存書、本院93年度票字第299 號民事裁定
    各1 件為證。
二、按返還擔保金，依民事訴訟法第106 條準用第104 條之規定
    ，須符合：(一)應供擔保之原因消滅者；(二)供擔保人證明受擔
    保利益人同意返還者；(三)訴訟終結後，供擔保人證明已定20
    日以上之期間，催告受擔保利益人行使權利而未行使，或法
    院依供擔保人之聲請，通知受擔保利益人於一定期間內行使
    權利並向法院為行使權利之證明而未證明者之要件，法院始
    得裁定返還擔保金。經查：本件依聲請人所述，其依票據法
    第123 條規定聲請法院裁定許可對發票人強制執行，係屬非
    訟事件，法院僅得依非訟事件程序，以審查強制執行許可與
    否，亦即僅就本票形式上之要件是否具備予以審查為已足，
    並非寓有確定實體上法律關係存否之性質，發票人縱對於簽
    章之真正或本票債務業已清償而消滅等實體上事項有所爭執
    ，亦非法院於非訟事件程序中所得審究，故本票裁定准許強
    制執行確定，並非本案訴訟已獲全部勝訴確定，尚難謂其應
    供擔保之原因消滅，有72年1 月27日（72）廳民三字第0071
    法律問題研究意見參照，聲請人應依民事訴訟法第104 條第
    1 項第3 款規定，定20日以上之期間催告受擔保利益人行使
    權利後，始得據以請求返還擔保物，且聲請人又無證明供受
    擔保利益人同意返還，或已定20日以上之期間催告受擔保利
    益人之相對人行使權利而相對人未為行使者。揆之前接規定
    ，聲請人之聲請不符合返還擔保金之要件，自不能准許。
三、本件聲請不合法，並依民事訴訟法第95條、第78條，裁定如
    主文。
中　　華　　民　　國　　94　　年　　6 　　月　　28　　日
                  民事庭法　官　吳振富
以上正本係照原本作成。
如不服本裁定應於送達後10日內向本院提出抗告狀，並繳納抗告
費新臺幣1,000元。
中　　華　　民　　國　　94　　年　　6 　　月　　28　　日
                        書記官　陳玲誼
